【裁判字號】    92,上訴,1928
【裁判日期】    921117
【裁判案由】    毒品危害防制條例
【裁判全文】
臺灣高等法院刑事判決        九十二年度上訴字第一九二八號
    上  訴  人  臺灣桃園地方法院檢察署檢察官
    上  訴  人
    即  被  告  丁○○原名顧.
                甲○○
右上訴人等因被告違反毒品危害防制條例案件，不服臺灣桃園地方法院九十一年度訴
字第八九七號，中華民國九十二年四月九日第一審判決（起訴案號：臺灣桃園地方法
院檢察署九十一年度偵字第九四九號），提起上訴，本院判決如左：
    主  文
上訴駁回。
    事  實
一、丁○○（即顧一平）前曾於民國八十二年間因違反麻醉藥品管理條例及槍砲彈藥
    刀械管制條例等案件，經臺灣桃園地方法院以八十二年度訴字第一０七七號判決
    判處應執行有期徒刑五年五月，上訴後，經本院以八十二年度上訴字第六五四八
    號判決就違反麻醉藥品管理條例部分各判處有期徒刑三年、四月，就違反槍砲彈
    藥刀械管制條例部分判處無罪，而於八十三年一月十七日確定，前揭二罪刑經本
    院於八十三年三月十五日以八十三年度聲字第四七六號裁定應執行有期徒刑三年
    二月，並於八十三年六月二十日入監執行，嗣於八十四年十月三十日假釋付保護
    管束，於八十六年六月十四日假釋期滿，未經撤銷假釋，其未執行之刑，以已執
    行論，仍不知悔改，其竟基於轉讓第一級毒品海洛因（下稱「海洛因」）之犯意
    ，於九十年十二月二十六日下午四時許，將其駕駛之車牌號碼ＣＲ—九七七八號
    自用小客車停放在桃園縣八德市○○路七七二巷口之產業道路旁，並將其所有之
    海洛因無償提供予斯時同在車上之甲○○、乙○○及丙○○三人施用，為警當場
    查獲，並扣得丁○○放置於香菸盒內之海洛因乙包（驗餘淨重一點八五公克）、
    注射針筒三支等物，而悉上情。
二、案經桃園縣警察局八德分局報請臺灣桃園地方法院檢察署檢察官偵查起訴。
    理  由
壹、有罪部分（被告甲○○部分）：
一、訊據被告丁○○矢口否認有何右揭轉讓第一級毒品海洛因予共同被告甲○○、證
    人乙○○及丙○○之犯行，辯稱  ：「我真的沒有請他們用，我本身在外面就欠
    別人很多錢。我們在車上是有施打毒品，因為施打毒品過後會想睡覺，東西是在
    我身上拿出來的，他們的東西都放在我車上，因為丙○○已經跑掉了，我是自己
    主動把東西交給警方的」云云（見本院九十二年十月二十七日審理筆錄）。其前
    則辯稱：扣案海洛因係渠等四人共同出錢購買的，剛好在其車上施用，就被警察
    查獲，其並未拿海洛因予共同被告甲○○、證人乙○○及丙○○施用云云。經查
    ：
（一）、１、被告丁○○確有提供海洛因予證人甲○○、乙○○及丙○○三人吸用乙
        節，迭據共同被告甲○○、證人乙○○及丙○○三人迭於警詢、偵查中及原
        審調查中證述綦詳，核與被告丁○○於警詢中所供：「海洛因是我所有。我
        在九十年十二月二十六日下午二時，在中壢市○○路旁，向一名綽號『阿猴
        』的人所購買，我花了新台幣八千元購買，都是那名綽號『阿猴』的人主動
        聯絡我，所以我不曉得聯絡方法。」等語，及其於偵查中所供：「（海洛因
        何來？）用八千元向『阿猴』買的。」、「（在你身上查獲的香菸盒內的二
        公克海洛因是你的？）是的，是向『阿猴』買的」等語相符。２、再原審詢
        之同案被告甲○○證稱：「（當天你為何會與被告丁○○、證人丙○○、證
        人乙○○在一起？）當時是丁○○與我電話聯絡，要我到約定地點（即被查
        獲地點）碰面，他沒有跟我說清楚有什麼事情，到現場後我才知道是要一起
        施用海洛英。」、「（何時與另外三人碰面？在何處碰面？何時到丁○○的
        車上？為何去找丁○○？）我與乙○○、丙○○三人一起去找丁○○。我們
        在被查獲地點找他。我們去找他施用毒品。」、「（何時告訴你去找被告丁○○有毒品可以施用？）去找他時純粹是去找被告顧聊天，乙○○及丙○○
        二人也說要去找他」等語，與被告丁○○所述相符合。３、足認本件海洛因
        確為被告丁○○提供予共同被告甲○○、證人乙○○及丙○○施用無訛。
（二）、１、次查就是否共同出資購買扣案毒品施用乙節詢之同案被告甲○○、乙○○及丙○○三人，（１）、甲○○先於九十一年七月十八日原審庭訊中證稱
        ：「（丁○○當天給你們施用的海洛因是哪裡來的？）我不知道。」等語，
        復於同年十二月二日原審庭訊中證稱：「（查獲時有無施用海洛英？施用的
        海洛英是何來？）有。是車上的即警員查到的那一包，我不知道那包毒品何
        來。」、「（何人讓你拿查扣的那包毒品施用？）丁○○」等語；（２）、
        證人乙○○於同年七月十八日原審庭訊中證稱：「（當天預備施用的海洛因
        是何人給你的？）丁○○」等語；（３）、證人丙○○先於同年七月二十九
        日原審庭訊中證稱：「（有無與丁○○、甲○○、乙○○三人去龍岡買藥—
        按指海洛因—？）沒有。我沒有去龍岡」等語，復於同年九月九日原審庭訊
        中證稱：「（與在庭被告、證人被查獲那次在車上做什麼？）那次是被告丁○○開車，證人乙○○、（同案）被告甲○○在施用毒品，他們有要拿一個
        裝毒品的注射針筒給我使用，那是丁○○拿出來請我施用的，但我還沒有施
        用毒品，警察就來了，我就趕快逃跑。我不曉得之後其他三人發生何事。」
        、「（被查獲那次毒品是不是你們四人一起出錢買的？）我沒有出錢。」、
        「（被查獲那次施用海洛英是用何種方式吸食？其他人是用何種方式施用？
        ）用針筒。但我也有抽到一支含有海洛英的香煙，該香煙是在車上拿到的。
        」等語明確，互核相符，足堪採信。２、至同案被告甲○○及證人乙○○二
        人嗣於原審調查中改稱：扣案毒品係渠等共同出資購買云云，證人乙○○於
        本院調查時證稱：「（你之前說毒品是甲○○給你的？）沒有，那時候我太
        緊張了，應該是『阿猴』請我用的。（你哪一次出錢買？）被抓的那一次。
        （你錢交給誰買毒品？）『阿猴』，當時一人拿二千元給『阿猴』。『阿猴
        』合起來給我們一包，拿給丁○○叫他先放著，要用的時候警察就來了」云
        云（見本院九十二年八月二十六日筆錄）。甲○○稱：我們四人都有出錢」
        云云（見本院九十二年八月二十六日筆錄）。乃屬事後維護矯飾之詞，應無
        可採，認渠等二人之證述，仍以警詢、偵查中及原審前開庭訊中所述情節為
        可採。
（三）、綜上所述，同案被告甲○○及證人乙○○、丙○○三人前開所述，均互核相
        符，並據被告丁○○於警詢、偵查中供認不諱，且警員所查扣得之海洛因係
        自被告丁○○所駕駛之前開車輛內扣得乙節，亦據證人即查獲警員柯黔譯、
        黃志明二人於原審調查中證述屬實，並有被告丁○○及共同被告甲○○、乙○○三人用以施用海洛因之注射針筒三支（內已注入摻水之海洛因）扣案可
        佐，被告丁○○事後翻異，空言卸責，其前開辯解，委無足採。本件事證明
        確，被告丁○○之犯行已堪認定。又被告丁○○前開轉讓第一級毒品之事證
        已明，其於本院審理中又求傳證人丙○○，核無必要，併予明。
二、核被告丁○○所為，係犯毒品危害防制條例第八條第一項之轉讓第一級毒品海洛
    因罪。被告丁○○持有海洛因之低度  行為，已為其後轉讓海洛因與同案被告甲○○、乙○○及丙○○三人之高度行為所吸收，不另論罪。被告以一次轉讓行為
    同時將海洛因免費無償提供予同案被告甲○○及證人乙○○及丙○○三人施用，
    係一行為觸犯數罪名，屬想像競合，應依刑法第五十五條規定從一重之毒品危害
    防制條例第八條第一項之轉讓第一級毒品海洛因罪處斷。另被告丁○○前曾於八
    十二年間因違反麻醉藥品管理條例及槍砲彈藥刀械管制條例等案件，經臺灣桃園
    地方法院以八十二年度訴字第一０七七號判決判處應執行有期徒刑五年五月，上
    訴後，經本院以八十二年度上訴字第六五四八號判決就違反麻醉藥品管理條例部
    分各判處有期徒刑三年、四月，就違反槍砲彈藥刀械管制條例部分判處無罪，而
    於八十三年一月十七日確定，前揭二罪刑經本院於八十三年三月十五日以八十三
    年度聲字第四七六號裁定應執行有期徒刑三年二月，並於八十三年六月二十日入
    監執行，嗣於八十四年十月三十日假釋付保護管束，於八十六年六月十四日假釋
    期滿，未經撤銷假釋，其未執行之刑，以已執行論等情，有本院被告全國前案紀
    錄表乙份在卷可稽，其於受有期徒刑執行完畢後，五年內再犯本件有期徒刑以上
    刑之罪者，為累犯，應依刑法第四十七條規定，加重其刑。
三、原審因依毒品危害防制條例第八條第一項，刑法第十一條前段、第五十五條、第
    四十七條規定，並審酌被告丁○○犯罪之動機、目的、手段、被告之品行、智識
    程度、犯罪所造成之損害及被告犯罪後之態度等一切情狀，以被告丁○○轉讓第
    一級毒品，處有期徒刑一年二月，又認就扣案之海洛因一包（毛重二公克），固
    屬查獲之第一級毒品，惟被告丁○○轉讓予同案被告甲○○及證人乙○○、丙○○之海洛因，業經同案被告甲○○及證人乙○○、丙○○摻水置入扣案注射針筒
    中施打（證人丙○○使用之注射針筒遭其丟棄，故未扣案），是被告丁○○之轉
    讓行為已經結束，則扣案之海洛因一包，僅屬被告丁○○一人所有之物，且被告
    丁○○嗣後亦因前開施用毒品犯行，經臺灣桃園地方法院於九十年十二月二十七
    日以九十年度毒聲字第五一一五號裁定送觀察勒戒，認有繼續施用傾向，再經臺
    灣桃園地方法院於九十一年一月二十二日以九十一年度毒聲字第一九三號裁定令
    入戒治處所施以強制戒治一年，嗣經裁定停止戒治交付保護管束期滿，由臺灣桃
    園地方法院檢察署檢察官以九十二年度戒偵字第五四號為不起訴處分確定，是以
    ，扣案海洛因一包，亦為被告丁○○供前開施用毒品犯行所用之物，允宜由公訴
    人另行聲請沒收銷燬才是，爰不併為沒收銷燬之諭知。另扣案之注射針筒三支，
    分別係同案被告甲○○及證人乙○○、丙○○三人為警查獲前供施用海洛因之物
    ，核與被告丁○○右揭轉讓海洛因之犯行，無直接之關聯性，亦無從併為沒收之
    諭知，其認事用法，洵無不當，量刑亦屬妥適，被告丁○○上訴否認犯罪，空言
    指摘原判決不當，非有理由，其上訴應予駁回。
貳、無罪部分（被告甲○○部分）：
一、公訴意旨另略以：被告甲○○於九十年十二月十二日某時，在桃園縣蘆竹鄉○○
    村○鄰○○路一六八號證人乙○○住處，免費轉讓第一級毒品海洛因予證人乙○○非法施用，因認被告甲○○亦涉犯毒品危害防制條例第八條第一項之轉讓第一
    級毒品海洛因罪嫌。
二、按犯罪事實應依證據認定之，無證據不得推定其犯罪事實，又不能證明被告犯罪
    者，應諭知無罪之判決，刑事訴訟法第一百五十四條、第三百零一條第一項分別
    定有明文。又事實之認定，應憑證據，如未能發現相當證據，或證據不足以證明
    ，自不能以推測或擬制之方法，為裁判基礎；再認定犯罪事實所憑之證據，雖不
    以直接證據為限，間接證據亦包括在內，然無論直接或間接證據，其為訴訟上之
    證明，須於通常一般之人均不致於有所懷疑，而得確信其為真實之程度者，始得
    據之為有罪之認定，倘其證明尚未達到此一程度，而有合理性懷疑之存在時，即
    無從為有罪之認定，有最高法院四十年台上字第八六號、七十六年台上字第四九
    八六號判例可資參照。且認定犯罪事實應依證據，故被告否認犯罪事實所持之辯
    解，縱屬不能成立，仍非有積極證據足以證明其犯罪行為，不能遽為有罪之認定
    ，復有最高法院三十年上字第一八三一號判例足參。
三、公訴人認被告涉有前揭轉讓毒品罪嫌，無非係以證人即同時為警查獲之乙○○之
    供述，為其主要論據。訊據被告甲○○堅決否認有何轉讓毒品之犯行，辯稱：其
    並未免費提供海洛因予證人乙○○等語。經查：證人乙○○固於警詢中及原審九
    十一年七月十八日庭訊中供稱：其在九十年十二月十二日左右，亦曾與被告甲○○在其住處內施打過海洛因，毒品是被告甲○○提供的等語在卷，惟證人乙○○
    其後於原審調查中則否認前情，供稱：「（前次訊問中陳述甲○○有提供毒品給
    你施用，是否實在？）那是我太緊張了才這麼說。」、「（為何在警訊中也這麼
    說？）也是我太緊張了。」等語明確，顯見證人乙○○對被告甲○○是否有轉讓
    海洛因予其乙節，前後所供不一，顯有瑕疵，乃不足採，此外，經查並未有何積
    極足資證明被告甲○○有轉讓海洛因予證人乙○○施用之犯行，自無從僅憑證人
    乙○○所為對被告甲○○不利之供述，即遽認被告甲○○涉有毒品危害防制條例
    第八條第一項之轉讓第一級毒品海洛因罪嫌。此外，復查無其他積極證據足認被
    告甲○○有何公訴人所指犯行，是不能證明被告甲○○犯罪，自應為被告甲○○
    無罪之諭知。
四、原審因為被告無罪之判決，洵無不當，公訴人上訴意旨略以惟查：告訴人與證人
    之陳述有部分前後不符，或相互間有所歧異時，究竟何者為可採，法院乃得本其
    自由心證予以斟酌，非謂一有不符或矛盾，即應認其全部均為不可採信，尤其關
    於行為動機、手段及結果等之細節方面，告訴人之指陳，難免故予誇大，證人之
    證言，有時亦有予以渲染之可能，然其基本事實之陳述，若果與真實性無礙時，
    則仍非不得予以採信。（最高法院七十四年台上字第一五五九號判例參照）本件
    證人乙○○於警訊時及偵查中至法院庭訊中皆指證被告甲○○有轉讓毒品一節，
    雖嗣於審理中供稱：（前次訊問時陳述甲○○有提供毒品給你施用，是否實在？
    ）是太緊張了才這麼說等語，然此可能指甲○○非無償提供，或提供後乙○○未
    施用，原審竟遽認為被告甲○○並無轉讓毒品予乙○○，並對其轉讓毒品之部分
    判決無罪，顯有失出。又衡諸經驗法則，當事人或證人於案發時之供述較少權衡
    利害得失或受他人之干預，較之事後翻異之詞為可信，故除非有事證可證明當事
    人或證人嗣後更異之詞與事實相符或其初供係屬虛偽者，自不得任意捨棄初供而
    不採（最高法院八十二年度台上字第五三一一號、八十三年度台上字第三二四三
    號判決要旨參照）。證人乙○○多次指證被告甲○○有轉讓毒品之情，僅一次供
    稱太緊張，惟並未能明確排除陳吉慶之犯行，應係事後迴護避就之詞。至於證人
    乙○○所施用毒品何來，原審未予調查指明，遽論非被告甲○○所轉讓，其未盡
    調查之能事已甚明瞭，是原審認定事實及適用法律有上述之違法，自難認原判決
    妥適云云，尚非有理由，其上訴應予駁回。
五、被告甲○○經合法傳喚，無正當之理由不到庭，爰不待其陳述，逕行判決。
據上論斷，應依刑事訴訟法第三百六十八條、第三百七十一條，判決如主文。
本案經檢察官陳明光到庭執行職務。
中      華      民      國    九十二    年      十一    月    十七      日
                              臺灣高等法院刑事第二十一庭
                                  審判長法  官  葉  騰  瑞
                                        法  官  黃  國  忠
                                        法  官  江  國  華
以上正本證明與原本無異。
如不服本判決，應於收受送達後十日內向本院提出上訴書狀，其未敘述上訴之理由者
並得於提起上訴後十日內向本院補提理由書（均須按他造當事人之人數附繕本）。
                                        書記官  陳  秋  萍
中      華      民      國    九十四    年      二      月      四      日


司法院資訊處製作；財團法人民間司法改革基金會備份。
